【裁判字號】    97,裁,688
【裁判日期】    970124
【裁判案由】    地價稅
【裁判全文】
最  高  行  政  法  院  裁  定
                                     97年度裁字第00688號
上  訴  人  甲○
訴訟代理人  莊國明  律師
複 代理 人  劉懷先  律師
被 上訴 人  臺北市稅捐稽徵處
代  表  人  乙○○
上列當事人間地價稅事件，上訴人對於中華民國96年6月14日臺
北高等行政法院95年度訴字第1898號判決，提起上訴，本院裁定
如下：
    主  文
上訴駁回。
上訴審訴訟費用由上訴人負擔。
    理  由
一、按對於高等行政法院判決之上訴，非以其違背法令為理由，
    不得為之，行政訴訟法第242條定有明文。依同法第243條第
    1項規定，判決不適用法規或適用不當者，為違背法令；而
    判決有同條第2項所列各款情形之一者，為當然違背法令。
    是當事人對於高等行政法院判決上訴，如依行政訴訟法第24
    3條第1項規定，以高等行政法院判決有不適用法規或適用不
    當為理由時，其上訴狀或理由書應有具體之指摘，並揭示該
    法規之條項或其內容；若係成文法以外之法則，應揭示該法
    則之旨趣；倘為司法院解釋或本院之判例，則應揭示該判解
    之字號或其內容。如以行政訴訟法第243條第2項所列各款情
    形為理由時，其上訴狀或理由書，應揭示合於該條項各款之
    事實。上訴狀或理由書如未依此項方法表明，或其所表明者
    與上開法條規定不合時，即難認為已對高等行政法院判決之
    違背法令有具體之指摘，其上訴自難認為合法。
二、本件上訴人對於高等行政法院判決上訴，係以：1.上訴人於
    原審主張臺北市○○區○○段1小段143、144、183號3筆持
    分土地(以下稱系爭土地)，由臺北市政府環境保護局（下稱
    臺北市環保局）違法堆放垃圾，無法作為農用，依財政部臺
    財稅字第0910450106號函之說明，應屬因環境限制及技術上
    無法使用之土地，依土地稅減免規則第12條規定，應免徵地
    價稅及田賦。惟原判決卻未就上訴人上開攻擊方法之意見，
    載明於判決理由項下，顯有判決不備理由之違法。2.依土地
    稅法第6條及平均地權條例第25條規定訂定之土地稅減免規
    則，於第8條第1項第10款明定，無償提供私有土地給政府機
    關等使用，得免徵地價稅或田賦之優惠，解釋上應及於遭政
    府無權占有之私有土地。被上訴人雖有支付上訴人5年相當
    於租金之不當得利，惟並不能改變臺北市環保局無權占有系
    爭土地及系爭土地無償供給政府機關使用之事實，況且系爭
    土地自93年1月1日迄今，上訴人未自臺北市環保局收受任何
    金錢給付，系爭土地自符無償供給政府機關使用，應免徵地
    價稅或田賦之規定，原判決竟認上訴人非將系爭土地無償供
    政府機關使用，不符免徵地價稅之要件，顯違租稅公平原則
    ，有判決不適用法規之違背法令。3.依本院74年度判字第17
    78號判決可知，課稅應守公平合理之原則，本案被上訴人對
    上訴人補稅及課稅有違公平合理之原則，難謂有法律上之正
    當理由。另依本院80年度判字第2354號判決可知，若上訴人
    能舉證證明其有正當理由不能從事工作，則其未從事農業之
    使用，即符免徵田賦之規定。惟原判決認定臺北市環保局並
    無無權占有系爭土地之事實，不僅與卷存資料不符，且就上
    訴人業已舉證證明不能從事耕作之正當事由，致未能使系爭
    3筆土地從事農業之使用，仍符免徵地價稅之規定之攻擊方
    法何以不足採信，未於判決理由項下表示意見，顯有判決不
    備理由之違法等語，為其理由。
三、惟核上訴人所稱臺北市環保局於系爭土地違法堆放垃圾，與
    土地稅減免規則第12條所稱「因山崩、地陷、流失、沙壓等
    環境限制及技術上無法使用」，及財政部91年2月20日臺財
    稅字第0910450106號函所稱之「土地遭污染整治期間無法作
    任何使用者，可認屬技術上無法使用」之情形，顯不相合。
    上訴人在原審關於此部分之主張，與判決顯不相關，原判決
    就部分未予說明，顯與判決結果無關，不能認判決不備理由
    。又上訴人於原審主張臺北市環保局無權占有系爭土地，其
    並取得相當於租金之不當得利，原判決亦同此認定，上訴人
    顯非「無償」「提供」系爭土地予臺北市環保局使用，亦顯
    與土地稅減免規則第8條第1項第10款不合。上訴人指原判決
    上開部分判決不適用法規、不備理由云云，顯有未合，不能
    認有具體指摘原判決違背法令。又原判決未認定「臺北市環
    保局並無無權占有系爭土地之事實」；另本院80年度判字第
    2354號判決並未謂凡能舉證證明有正當理由不能從事耕作工
    作，則未能從事農業之使用，即符免徵田賦、地價稅規定，
    上訴人以錯誤之原判決認定臺北市環保局無無權占有系爭土
    地，及依本院80年度判字第2354號判決，能舉證證明有正當
    理由不能從事耕作工作，則未能從事農業之使用，即符免徵
    田賦之規定為前提，指摘原判決與卷存資料不符、判決不備
    理由云云，亦不能認對原判決之如何違背法令已有具體之指
    摘。依首揭說明，應認其上訴為不合法。
四、據上論結，本件上訴為不合法，依行政訴訟法第249條第1項
    前段、第104條、民事訴訟法第95條、第78條，裁定如主文
    。
中    華    民    國    97    年    1     月    24    日
                    最高行政法院第三庭
                        審判長法官  黃  璽  君
                              法官  林  茂  權
                              法官  鄭  忠  仁
                              法官  黃  本  仁
                              法官  吳  東  都
以  上  正  本  證  明  與  原  本  無  異
中    華    民    國    97    年    1     月    25    日
                              書記官  莊  俊  亨


司法院資訊處製作；財團法人民間司法改革基金會備份。
